# Testowanie hipotez parametrycznych

## Test dla pojedynczej średniej
Zadanie 1
Wiadomo, że rozkład wyników pomiarów głębokości morza w pewnym rejonie jest normalny z odchyleniem
standardowym 5m. Dokonano 5 niezależnych pomiarów głębokości morza w tym rejonie i uzyskano
następujące wyniki (w metrach) 862, 870, 876, 866, 871. Na poziomie istotności α=0.05 zweryfikować
hipotezę, że przeciętna głębokość morza w tym rejonie wynosi 870m.
Rozwiązanie:

Hipoteza zerowa ma postać: H0:μ=870, a hipoteza alternatywna H1:μ≠870

Ponieważ przyjmujemy,że rozkład głębokości morza jest rozkładem normalnym, to możemy użyć testu 
t -> funkcja t.test. W zależności od postaci hipotezy alternatywnej,argument alternative może
przyjmować wartość "two.sided" (obustronna czyli /neq; jest to wartość domyślna),
"less" (gdy H1:μ<870), "greater" (H1:μ>870).
W argumencie mu podajemy sprawdzaną wartość średniej, czyli w tym przypadku 870.
```{r}
x <- c(862, 870, 876, 866, 871)
t.test(x, alternative = "two.sided", mu = 870)
```

Według norm producenta średnie zużycie benzyny w samochodach marki Toyota, model Corolla 1.6,
produkowanych w latach 2007-2013 powinno wynosić 7.5 l/100km.
Użytkownicy uważają, że to zużycie jest większe niż podane. W celu sprawdzenia podejrzeń
użytkowników pobrano losową próbę 24 samochodów, która dała następujące wyniki:
(6.75,7.75,7.6,7.05,8.9,8.25,7.25,8.25,7.3,7.2,7.5,7.45,7.75,7.85,8.3,8.25,7.3,6.5,8.25,8.45,7.75,8.8,8.75,7.1)

Czy informacje pochodzące z próby upoważniają do twierdzenia, że norma podana przez producenta jest
błędna i w rzeczywistości średnie zużycie benzyny przekracza 7.5 l/100km?
Należy przyjąć poziom istotności 0.02 i założenie, że zużycie benzyny jest zmienną o rozkładzie normalnym.
```{r}
x <- c(
    6.75, 7.75, 7.6, 7.05, 8.9, 8.25, 7.25, 8.25, 7.3, 7.2, 7.5, 7.45,
    7.75, 7.85, 8.3, 8.25, 7.3, 6.5, 8.25, 8.45, 7.75, 8.8, 8.75, 7.1
)
t.test(x, alternative = "greater", mu = 7.5)
```
P-value z testu t wynosi 0.03068, a poziom istotności 0.02.
P-value jest większe od poziomu istotności, zatem nie ma podstaw do odrzucenia hipotezy zerowej.
Średnie zużycie faktycznie wynosi 7.5l/100km przy poziomie istotności 0.02.
Decyzja jest niejednoznaczna, bo p-value i poziom istotności mają bliskie wartości.


Zadanie 4
Dzienne zużycie wody [w m3] w 40 wylosowanych gospodarstwach domowych pewnego miasta przedstawiało się następująco:
0.012, 0.124, 0.108, 0.127, 0.131, 0.142, 0.083, 0.079, 0.125, 0.131, 0.113, 0.111, 0.093, 0.125, 0.136, 0.134, 0.094, 0.082, 0.123, 0.199, 0.062, 0.146, 0.135, 0.119, 0.115, 0.142, 0.128, 0.114, 0.129, 0.118, 0.181, 0.136, 0.104, 0.123, 0.118, 0.059, 0.082, 0.147, 0.144, 0.126

Na poziomie istotności 0.05 należy zweryfikować hipotezę, że rzeczywiste średnie dzienne zużycie wody w gospodarstwach domowych tego miasta jest wyższe niż 0.1 m3.
```{r}
x <- c(
    0.012, 0.124, 0.108, 0.127, 0.131, 0.142, 0.083, 0.079, 0.125, 0.131, 0.113, 0.111,
    0.093, 0.125, 0.136, 0.134, 0.094, 0.082, 0.123, 0.199, 0.062, 0.146, 0.135, 0.119,
    0.115, 0.142, 0.128, 0.114, 0.129, 0.118, 0.181, 0.136, 0.104, 0.123, 0.118, 0.059,
    0.082, 0.147, 0.144, 0.126
)
t.test(x, alternative = "greater", mu = 0.1)
```
P-value z testu t wynosi 0.0007402, a poziom istotności wynosił 0.05. P-value jest znacznie
mniejsze od poziomu istotności. Odrzucamy hipotezę zerową na korzyść hipotezy alternatywnej.
Zużycie wody jest wyższe niż 0.1 m3.


Zadanie 2
Automat produkuje określonych wymiarów blaszki o nominalnej grubości 0.04mm.
Wylosowana próba 25 blaszek dała średnią grubość 0.037mm oraz s=0.005mm.
Czy można stwierdzić, że produkowane blaszki są cieńsze niż 0.04mm?
Przyjąć poziom istotności 0.01 oraz rozkład normalny grubości blaszek.
Przykładowo: funkcja tsum.test z biblioteki PASWR.
```{r}
if (!require(PASWR)) {
    install.packages("PASWR")
}
library(PASWR)
tsum.test(mean.x = 0.037, s.x = 0.005, n.x = 25, mu = 0.04, alternative = "less")
```
P-value z testu t wynosi 0.00310, a poziom istotności to 0.01. P-value jest mniejsze od poziomu
istotności, więc odrzucamy hipotezę zerową. Na podstawie testu można stwierdzić, że produkowane 
blaszki są cieńsze niż 0.04mm.


Zadanie 5
Pojemność płuc studentów uprawiających czynnie sport ma rozkład normalny z odchyleniem standardowym 440cm3
, natomiast studentów nieuprawiających sportu 620cm3
. Wylosowano z obu populacji próby: dla studentów uprawiających sport o liczebności 20 i średniej 4080, a dla studentów nieuprawiających sportu o liczebności 15 i średniej 3610. Przyjmując poziom istotności 0.01, sprawdzić hipotezę, że uprawianie sportu zwiększa pojemność płuc studentów.

$\mu_1$ - średnia pojemność płuc studentów uprawiających sport
$\mu_2$ - średnia pojemność płuc studentów nieuprawiających sportu
$H_0: \mu_1 = \mu_2$ - hipoteza zerowa
$H_1: \mu_1 > \mu_2$ - hipoteza alternatywna

```{r}
if (!require(PASWR)) {
    install.packages("PASWR")
}
library(PASWR)
tsum.test(mean.x = 4080, s.x = 440, n.x = 20, mean.y = 3610, s.y = 620, n.y = 15, alternative = "greater")
```
P-value z testu t dla dwóch prób wynosi 0.009791, a poziom istotności to 0.01. P-value jest mniejsze
od poziomu istotności, więc udrzucamy hopitezę zerową na korzyść hipotezy alternatywnej, czyli
średnia pojemność płuc była większa w grupie studentów uprawiających sport.


Zadanie 6
W pewnym przedsiębiorstwie opracowano dwie metody produkcji wyrobu. Dla sprawdzenia, czy obie metody są jednakowo materiałochłonne, zbadano dane o zużyciu surowca dla każdej z metod (w przybliżeniu na jednostkę gotowego produktu), otrzymując wyniki:

przy metodzie I: 3.9, 3.7, 2.7, 2.9, 3.8

przy metodzie II: 3.9, 1.8, 5.2, 1.7

Zweryfikować na poziomie istotności α=0.05 hipotezę, że wartości przeciętne zużycia surowca nie różnią się istotnie.

$mu_1$ - średnie zużycie surowca przy metodzie I
$mu_2$ - średnie zużycie surowca przy metodzie II
$H_0: \mu_1 = \mu_2$ - hipoteza zerowa
$H_1: \mu_1 \neq \mu_2$ - hipoteza alternatywna

```{r}
metoda1 <- c(3.9, 3.7, 2.7, 2.9, 3.8)
metoda2 <- c(3.9, 1.8, 5.2, 1.7)
t.test(x = metoda1, y = metoda2, alternative = "two.sided")
```
P-value z testu t wynosi 0.7938, a poziom istotności to 0.05. P-value jest znacznie większe od
poziomu istotności, a więc nie ma podstaw do odrzucenia hipotezy zerowej.
Średnie zużycie surowca w obu metodach jest jednakowe (nie różni się istotnie na poziomie istotności 0.05).



Zadanie 7 (test dla populacji zależnych)
Zmierzono ciśnienie tętnicze wśród losowo wybranej grupy chorych na pewną chorobę przed i po 
podaniu takiego samego leku każdemu z badanych pacjentów. Otrzymano następujące wyniki

Pacjent	Ciśnienie przed podaniem leku	Ciśnienie po podaniu leku
1	210	180
2	180	160
3	260	220
4	270	260
5	190	200
6	250	230
7	180	180
Na poziomie istotności α=0.05 zweryfikować hipotezę, że stosowany lek nie powoduje spadku ciśnienia 
u pacjentów, wobec hipotezy alternatywnej, że wartość przeciętna ciśnienia przed podaniem leku jest wyższa niż po podaniu.


$m_1$ - średnie ciśnienie przed podaniem leku
$m_2$ - średnie ciśnienie po podaniu leku
$H_0: m_1 = m_2$ - hipoteza zerowa
$H_1: m_1 > m_2$ - hipoteza alternatywna

```{r}
przed <- c(210, 180, 260, 270, 190, 250, 180)
po <- c(180, 160, 220, 260, 200, 230, 180)
t.test(x = przed, y = po, alternative = "greater", paired = TRUE)
```
P-value z testu t dla prób zależnych wynosi 0.02594, a poziom istotności to 0.05. P-value jest mniejsze
od poziomu istotności, więc odrzucamy hipotezę zerową na korzyść hipotezy alternatywnej.
Ciśnienie jest większe przed podaniem leku niż po podaniu leku.




Test normalności (Shapiro-Wilka)
Zadanie 8
Pobrano próbkę dotyczącą cechy mierzalnej X o liczności n=19; wyniki uporządkowano według wielkości:
12.4, 14.2, 14.9, 15.6, 16.1, 16.8, 17.3, 17.9, 18.2, 18.6, 19.3, 19.7, 20.4, 21.9, 22.8, 23.7, 25.2, 25.9, 27.4.
Na poziomie istotności 0.1 zweryfikować testem Shapiro-Wilka hipotezę o normalności rozkładu badanej cechy X w populacji generalnej.
Rozwiązanie:
H0:
    cecha X
    ma rozkład normalny

H1:
    rozkład cechy X
    różni się od rozkładu normalnego
```{r}
x <- c(12.4, 14.2, 14.9, 15.6, 16.1, 16.8, 17.3, 17.9, 18.2, 18.6, 19.3, 19.7, 20.4, 21.9, 22.8, 23.7, 25.2, 25.9, 27.4)
shapiro.test(x)
```
P-value z testu Shapiro-Wilka wynosi 0.8074, jest znacznie większe od poziomu istotności, 
więc nie ma podstaw do odrzucenia hipotezy zerowej. Według testu Shapiro-Wilka, badana cecha X
ma rozkład normalny.

Zadanie 9
Korzystając ze zbioru danych iris sprawdź, czy zmienna Sepal.Length ma rozkład normalny.
Następnie przeprowadź testy osobno dla każdego gatunku kwiatów. Przyjmij poziom istotności 0.05.
$H_0$: Sepal.Length ma rozkład normalny
$H_1$: Sepal.Length nie ma rozkładu normalnego
```{r}
shapiro.test(iris$Sepal.Length) # brak normalności rozkładu
# rstatix library
if (!require("rstatix")) {
    install.packages("rstatix")
}
library(rstatix)
iris %>%
    group_by(Species) %>% # group_by(iris, Species)
    shapiro_test(Sepal.Length) # rozkłady w grupach są normalne
```
