# Parametry rozkładu

## ŚREDNIA
1. Policzyć średni wiek w pewnej rodzinie: dziadek 82 lata, babcia 74 lata, ojciec 47 lat,
matka 44 lata, syn 21 lat, córka 21 lat, córka 17 lat
```{r}
wiek <- c(82, 74, 47, 44, 21, 21, 17)
sum(wiek) / length(wiek)
mean(wiek)
```

## ŚREDNIA WAŻONA
2. Na podstawie danych w tabeli dotyczących liczby reklamacji w ciągu miesiąca w pewnym centrum
handlowym, obliczyć średnią liczbę reklamacji.
```{r}
sklepy <- c(5, 15, 25, 30, 15, 10)
reklamacje <- c(0, 1, 2, 3, 4, 5)
sum(reklamacje * sklepy) / sum(sklepy)
weighted.mean(reklamacje, sklepy)
```

## ŚREDNIA Z DANYCH W SZEREGU ROZDZIELCZYM
3. W pewnym przedsiębiorstwie zanotowano czas eksploatacji używanych maszyn.
Dane (w latach) zostały zebrane w postaci szeregu rozdzielczego przedstawionego w tabeli.
```{r}
czas_eksploatacji <- c(1, 3, 5, 7)
liczba_maszyn <- c(3, 10, 16, 20)
sum(czas_eksploatacji * liczba_maszyn) / sum(liczba_maszyn)
weighted.mean(czas_eksploatacji, liczba_maszyn)
```

## MODA
4. Dane są następujące wektory:
(19, 4, 5, 7, 29, 19, 29, 13, 25, 19)
("blue", "red", "green", "yellow", "red", "blue")
Oblicz dla każdego z nich modę (dominantę).
```{r}
if (!require("modeest")) {
    install.packages("modeest")
}
library("modeest")
vec1 <- c(19, 4, 5, 7, 29, 19, 29, 13, 25, 19)
vec2 <- c("blue", "red", "green", "yellow", "red", "blue")
mode(vec1)
mlv(vec2, method = "mfv")
```

## MEDIANA I KWARTYLE
5. a) Wróćmy do danych z przykładu dla zwykłej średniej.
Oblicz, jaki to wiek, taki że połowa rodziny ma mniej lat, a połowa rodziny ma więcej lat.
```{r}
wiek <- c(82, 74, 47, 44, 21, 21, 17)
quantile(wiek, probs = c(0.5))
median(wiek)
```

5. b) Wylosuj 100 liczb z rozkładu normalnego o średniej 2 i odchyleniu standardowym 4.
Dla wylosowanego wektora oblicz medianę i kwartyle (pierwszy kwartyl to kwantyl 25%,
mediana to kwantyl 50%, trzeci kwartyl to kwantyl 75%).
```{r}
numbers <- rnorm(100, mean = 2, sd = 4)
quantile(numbers, probs = c(0.25, 0.5, 0.75))
```

# Wskaźniki rozproszenia (zmienności)

## WARIANCJA I ODCHYLENIE STANDARDOWE
7. a) Wylosuj 100 liczb z rozkładu normalnego o średniej 0 i odchyleniu standardowym 1.
Oblicz odchylenie standardowe i wariancję wylosowanego wektora. Czy faktycznie wynoszą one 1?
```{r}
numbers <- rnorm(100, mean = 0, sd = 1)
var(numbers)
sd(numbers)
```

7. b) Zadanie “a” powtórz stukrotnie, w każdej iteracji zapisując wyniki. Oblicz średnie
odchylenie standardowe i wariancję.
```{r}
repeat_count <- 100
variances <- rep(NA, repeat_count)
standard_deviations <- rep(NA, repeat_count)
for (i in 1:repeat_count) {
    numbers <- rnorm(100, mean = 0, sd = 1)
    variances[i] <- var(numbers)
    standard_deviations[i] <- sd(numbers)
}
mean(variances)
mean(standard_deviations)
```

7. c) Lekkoatleta A na zawodach w całym sezonie uzyskał w skoku w dal następujące wyniki w metrach:
6.82, 6.96, 7.23, 7.05, 7.80, 7.55. Lekkoatleta B, startujący w tych samych zawodach,
uzyskał takie wyniki, że ich średnia arytmetyczna wyniosła 7.50m, a suma ich kwadratów 340 m2.
Który z tych lekkoatletów osiągał regularniejsze wyniki?
```{r}
```

## WSPÓŁCZYNNIK ZMIENNOŚCI
8. a) Załóżmy, że mamy do wyboru dwa typy akcji, w które możemy zainwestować: A i B.
Dla pierwszej z nich średni zysk z ostatniego okresu wyniósł 7.6, a odchylenie 3.2.
Dla drugiej odpowiednio 6.8 i 2.5. Która akcja jest mniej ryzykowna?
```{r}
var_coef_1 <- 3.2 / 7.6
var_coef_2 <- 2.5 / 6.8

cat("Współczynnik zmienności dla akcji A:", var_coef_1)
cat("Współczynnik zmienności dla akcji B:", var_coef_2)

if (var_coef_1 < var_coef_2) {
    print("Akcja A jest mniej ryzykowna")
} else {
    print("Akcja B jest mniej ryzykowna")
}
```

# Miary asymietrii

## WSPÓŁCZYNNIK SKOŚNOŚCI
9. W trzech 100-osobowych grupach badano czas reakcji na lek. Dane przedstawiono w tabeli.
Zbadać siłę i kierunek asymetrii za pomocą współczynnika skośności.
Dodatkowo można asymetrie zobrazować na histogramach.

```{r}
if (!require("moments")) {
    install.packages("moments")
}
if (!require("ggplot2")) {
    install.packages("ggplot2")
}
library("moments")
library("ggplot2")
grupa1 <- c(10, 20, 40, 20, 10)
grupa2 <- c(5, 35, 25, 25, 10)
grupa3 <- c(10, 25, 25, 35, 5)
czas_reakcji <- c(15, 25, 35, 45, 55)
skewness(grupa1)
skewness(grupa2)
skewness(grupa3)
grupa1_long <- rep(czas_reakcji, times = grupa1)
grupa2_long <- rep(czas_reakcji, times = grupa2)
grupa3_long <- rep(czas_reakcji, times = grupa3)
```

# Miary koncentracji (skupienia)

## KURTOZA
10. Wyznaczyć i porównać koncentracje utargów w dwóch sieciach sklepów. Dane znajdują się w tabeli.

Utarg	Liczba sklepów sieci A	Liczba sklepów sieci B
2-4	4	45
4-6	10	5
6-8	3	0
8-10	2	5
10-12	1	45
```{r}
if (!require("moments")) {
    install.packages("moments")
}
library("moments")
grupa_a <- c(4, 10, 3, 2, 1)
grupa_b <- c(45, 5, 0, 5, 45)
utarg <- c(3, 5, 7, 9, 11)
grupa_a_long <- rep(utarg, times = grupa_a)
grupa_b_long <- rep(utarg, times = grupa_b)
kurtosis(grupa_a_long)
kurtosis(grupa_b_long)
```

## ZADANIA NA OBLICZANIE STATYSTYK
1. Weźmy pod uwagę zmienną iris$Sepal.Length ze zbioru iris. Oblicz:
a) wszystkie statystyki porządkowe i zapisać je w wektorze
b) wartość sto piętnastą co do wielkości
c) rozstęp międzykwartylowy
d) skośność
e) kurtozę

```{r}
if (!require("datasets")) {
    install.packages("datasets")
}
library("datasets")
head(iris)
summary(iris$Sepal.Length)
sort(iris$Sepal.Length)[115]
quantile_25 <- quantile(iris$Sepal.Length, 0.25)
quantile_75 <- quantile(iris$Sepal.Length, 0.75)
quantile_75 - quantile_25
skewness(iris$Sepal.Length)
kurtosis(iris$Sepal.Length)
```

2. Napisz i przetestuj funkcję, która znajduje współczynnik zmienności z próby.
```{r}
var_coef <- function(x) {
    sd(x) / mean(x) * 100
}
var_coef(iris$Sepal.Length)
```

3. Opisz cechy drzew ze zbioru trees (z pakietu podstawowego).
Czy rozkłady tych cech są skupione wokół średniej bardziej czy mniej niż rozkład normalny?
Czy rozkłady są asymetryczne?
```{r}
if (!require("datasets")) {
    install.packages("datasets")
}
library("datasets")
head(trees)
rozklad <- function(x) {
    cat("Średnia:", mean(x), "\n")
    cat("Odchylenie standardowe:", sd(x), "\n")
    cat("Współczynnik zmienności:", var_coef(x), "\n")
    cat("Skośność:", skewness(x), "\n")
    cat("Kurtoza:", kurtosis(x), "\n")
}
rozklad(trees$Girth)
rozklad(trees$Height)
rozklad(trees$Volume)
```
