# Zadanie
Pobierz zbiór Drug Classification dotyczący klasyfikacji leków
https://www.kaggle.com/datasets/prathamtripathi/drug-classification

Podziel zbiór na część uczącą i testową w proporcji 8:2.
Wytrenuj na zbiorze uczącym wybrane modele spośród poznanych na tych laboratoriach.
Dokonaj predykcji na zbiorze testowym.
Zidentyfikuj kilka najbardziej istotnych zmiennych w każdym modelu.
Na podstawie macierzy pomyłek oraz dokładności (accuracy) określ, który model zadziałał najlepiej, a który najgorzej.
Podsumuj, jakie zmienne najczęściej były istotne w modelach.

```{r}
library(caret)
library(rio)
library(kableExtra)
library(tidyverse)
library(rpart)
library(rpart.plot)
file_path <- file.path(getwd(), "data/drug200.csv")
df <- read.table(file_path, header = TRUE, sep = ",")
head(df)

df$Drug <- as.factor(df$Drug)
```

```{r}
# Podziel zbiór na część uczącą i testową w proporcji 8:2.
set.seed(123)
inTrain <- createDataPartition(y = df$Drug, p = 0.75, list = FALSE)
training <- df[inTrain,]
testing <- df[-inTrain,]

print("Training set")
prop.table(table(training$Drug))
print("Testing set")
prop.table(table(testing$Drug))
```

```{r}
dt <- rpart(
  Drug ~ .,
  data = training,
  method = "class",
  control = rpart.control(minsplit = 10, minbucket = 10, maxdepth = 4)
)
dt
rpart.plot(dt)
```

```{r}
# dt$variable.importance
varimp <- data.frame(dt$variable.importance) %>%
  tibble::rownames_to_column() %>%
  dplyr::rename("variable" = rowname, "imp" = dt.variable.importance) %>%
  dplyr::arrange(imp) %>%
  dplyr::mutate(variable = forcats::fct_inorder(variable))
ggplot2::ggplot(varimp) +
  geom_col(aes(x = variable, y = imp),
           col = "black", show.legend = F) +
  coord_flip() +
  scale_fill_grey() +
  theme_bw()
```


```{r}
# przy użyciu caret
trCtrl <- trainControl(method = 'repeatedcv',
                       number = 5,
                       repeats = 5)
mod_rpart <- train(Drug ~ .,
                   data = training,
                   method = "rpart",
                   trControl = trCtrl
)
mod_rpart
rpart.plot(mod_rpart$finalModel)
```

```{r}
y_rpart <- predict(mod_rpart, newdata = testing)
cm_rpart <- confusionMatrix(y_rpart, testing$Drug)
cm_rpart$table
```

```{r}
cm_rpart$overall['Accuracy']
```


```{r}
set.seed(123)
# grid <- data.frame(mtry=2:10) # będziemy testować wartości mtry od 2 do 10
# mod_rf <- train(Drug~.,
#                 data=training,
#                 method="rf",
#                 trControl=trCtrl,
#                 tuneGrid=grid)
# mod_rf # najlepsza wartość mtry to 6
library(randomForest)
mod_rf <- randomForest(Drug ~ .,
                       data = training,
                       mtry = 6,
                       importance = TRUE)
mod_rf
randomForest::varImpPlot(mod_rf)
```

```{r}
y_rf <- predict(mod_rf, newdata = testing)
cm_rf <- confusionMatrix(y_rf, testing$Drug)
cm_rf$table
cm_rf$overall['Accuracy']

```


```{r}
# kNN
set.seed(123)
trCtrl <- trainControl(method = 'repeatedcv',
                       number = 5,
                       repeats = 5)
mod_knn <- train(Drug ~ .,
                 data = training,
                 method = "knn",
                 trControl = trCtrl,
                 tuneLength = 20
)
mod_knn

```


```{r}
plot(mod_knn)
```

```{r}
knnPredict <- predict(mod_knn, newdata = testing)
cm_knn <- confusionMatrix(knnPredict, testing$Drug)
confusionMatrix(knnPredict, testing$Drug)
```