# ZADANIE

Dokonaj analizy regresyjnej na zbiorze Auto MPG dataset dostępnym pod adresem
https://archive.ics.uci.edu/ml/datasets/Auto+MPG.
Jest to zbiór podobny do mtcars z pakietu podstawowego w R.
W celu pobrania zbioru z podanego linku należy wejść w “Data Folder” i pobrać auto-mpg.data oraz auto-mpg.names.
W pierwszym z tych plików znajdują się dane - można zmienić rozszerzenie na csv lub txt.
W drugim pliku znajduje się opis zbioru, między innymi nazwy poszczególnych kolumn.
Zmienną zależną jest mpg (spalanie samochodu wyrażone poprzez liczbę mil przejechaną na galonie paliwa).
Sprawdź, czy w zbiorze występują braki (jeśli tak, to uzupełnij je lub usuń) oraz czy kolumny ze zmiennymi mają
odpowiednie typy danych.
Podziel zbiór na część uczącą i testową, tak aby ucząca stanowiła 75% całości.
Zdecyduj, które zmienne nadają się na predyktory do modeli (przykładowo: do modelu nie należy włączać zmiennych
unikalnych takich jak identyfikator; nie ma potrzeby włączać zmiennych, które mają stale taką samą wartość, itp.).
Wytrenuj na zbiorze uczącym wybrane modele spośród poznanych na tych laboratoriach.
Dokonaj predykcji na zbiorze testowym.
Zidentyfikuj kilka najbardziej istotnych zmiennych w każdym modelu.
Na podstawie dostępnych metryk (np. RMSE, R2) określ, który model zadziałał najlepiej, a który najgorzej.
Podsumuj, jakie zmienne najczęściej były istotne w modelach.

```{r}
file_path <- file.path(getwd(), "lab_9/data/auto-mpg.data")
col_names <- c("mpg", "cylinders", "displacement", "horsepower", "weight", "acceleration", "model_year", "origin", "car_name")
data <- read.csv(file_path, header = FALSE, sep = "", col.names = col_names)

library(dplyr)
data <- data %>% mutate(horsepower = ifelse(horsepower == "?", NA, horsepower))
data$horsepower <- as.numeric(data$horsepower)
data$mpg <- as.numeric(data$mpg)

library(ggmice)
plot_pattern(data, rotate = TRUE)
library(mice)
s <- mice(data, m = 5, maxit = 50, meth = 'pmm', seed = 500)
df_imputed <- complete(s, 1)
md.pattern(df_imputed, rotate.names = TRUE)

# Podziel zbiór na część uczącą i testową, tak aby ucząca stanowiła 75% całości.
set.seed(2023)
library(caret)
inTrain <- createDataPartition(
  y = df_imputed$mpg,
  p = 0.75,
  list = FALSE
)

training <- df_imputed[inTrain,]
testing <- df_imputed[-inTrain,]

```


```{r}
r_forest <- train(mpg ~ ., data = training, method = "rf")
r_forest
```